【裁判字號】    97,消債清,7
【裁判日期】    980422
【裁判案由】    清算事件
【裁判全文】
臺灣士林地方法院民事裁定             97年度消債清字第7號
債  務  人  甲○○
                      國民
上列當事人聲請清算事件，本院裁定如下：
    主  文
債務人甲○○自中華民國九十八年四月二十三日十七時起開始清
算程序，並同時終止清算程序。
    理  由
一、按債務人與金融機構協商成立者，不得聲請更生或清算，但
    因不可歸責於己之事由，致履行顯有重大困難者，不在此限
    。本條例施行前，債務人依金融主管機關協調成立之中華民
    國銀行公會會員辦理消費金融案件無擔保債務協商機制與金
    融機構成立之協商，準用前項之規定，消費者債務清理條例
    （下稱消債條例）第151 條第5 項、第6 項分別定有明文。
    次按，債務人不能清償債務或有不能清償之虞，於法院裁定
    開始更生程序或許可和解或宣告破產前，得向法院聲請清算
    ，觀之同條例第3 條、第80條規定自明。又法院開始清算程
    序之裁定，應載明其年、月、日、時，並即時發生效力；債
    務人之財產不敷清償清算程序之費用時，法院應裁定開始清
    算程序，並同時終止清算程序，同條例第83條第1 項、第85
    條第1 項亦有明定。
二、本件聲請意旨略以：債務人有不能清償債務情事，前曾於民
    國95年4 月依照中華民國銀行公會會員辦理消費金融案件無
    擔保債務協商機制，請求共同協商債務清償方案，並協商成
    立，協商條件為每月還款新臺幣（下同）6,710 元。債務人
    原為職業駕駛人，因年齡過高，職業駕照遭繳回，而於96年
    7 月失業。雖四處尋覓工作，惟因年事屆72歲，且教育程度
    低，未受僱用，致無力繼續繳納協商金額。目前僅賴每月老
    人年金3,000 元維生，確係因不可歸責於己之事由，致履行
    協商條件顯有重大困難，且聲請人未經法院裁定開始更生程
    序或許可和解或宣告破產。為此，向本院聲請清算等語。
三、查債務人甲○○所主張之上開事實，業據提出財政部臺北市
    國稅局94年、95年度綜合所得稅各類所得資料清單（見本院
    卷第18、19頁）、96年度綜合所得稅結算申報所得資料參考
    清單（見本院卷第46頁）、財產歸屬資料清單（見本院卷第
    20頁）、老人年金匯入證明（見本院卷第57至62頁）、財團
    法人金融聯合徵信中心當事人綜合信用報告之協商前置專用
    債權人清冊（見本院卷第26至30頁）、中華民國銀行公會會
    員辦理消費金融案件無擔保債務協商機制協議書及無擔保債
    務還款計劃（見本院卷第63、64頁）等為證，堪信為實。是
    債務人主張其有不可歸責於己之事由，致履行協商條件顯有
    困難，當為實在。此外，債務人復查無消債條例第6 條第3
    項、第8 條或第82條第2 項所定駁回清算聲請之事由存在，
    則債務人聲請清算，應屬有據。再者，依債務人所提財產及
    收入狀況說明書、財產歸屬資料清單所示，其並無財產，每
    月收入僅有老人年金3,000 元，復參酌本件清算程序之規模
    ，足認債務人之財產應不敷清償清算程序之費用，爰依上開
    規定裁定開始本件清算程序，並同時終止清算程序。
中    華    民    國    98    年    4     月    22    日
                  民事第一庭  法   官     蕭錫証
上為正本係照原本作成。
如不服本裁定，應於裁定送達後10日內，以書狀向本院提出抗告
，並繳納抗告費新臺幣1千元。
中    華    民    國    98    年    4     月    22    日
                              書  記  官  羅伊安


司法院資訊處製作；財團法人民間司法改革基金會備份。
